【裁判字號】    90,台上,7223
【裁判日期】    901129
【裁判案由】    公共危險
【裁判全文】
最高法院刑事判決                                九十年度台上字第七二二三號
    上  訴  人  丙○○
                丁  ○
                戊  ○
                乙○○
                甲○○
右上訴人等因李春南等十四人自訴公共危險案件，不服台灣高等法院台南分院中華民
國八十八年八月十日第二審判決（八十八年度上訴字第九六七號，起訴案號：台灣雲
林地方法院八十七年度自字第五二號），提起上訴，本院判決如左：
    主  文
原判決撤銷，發回台灣高等法院台南分院。
    理  由
本件原判決認定坐落雲林縣二崙鄉○○段第一三一之一六地號土地為上訴人丁○所有
，同段第一三一之十地號土地為上訴人戊○、乙○○、甲○○三人所共有。其等四人
與上訴人丙○○（丁○之子）均明知與該二筆土地平行並排相鄰之同地段第一三九號
及第一三八之一號土地間，有一供該第一三九號、第一三八之一號及第一三八之二號
土地上建物住戶，即門牌號碼雲林縣二崙鄉○○村○○路六十三號、六十四號、六十
五號、六十五之一號、六十六號、六十六之二號、六十七號及六十八號之自訴人李日
坤、李春霖、李新賀、李日權、李日輝、李阿女、李松字、李昌益、李茂宏、李春水
、李春南、李謀曾、李鋼、李清石（簡稱自訴人等十四人）等人及其家屬並其他不特
定多數人平日進出所用之寬達三˙九五公尺之巷道，為供公眾通行已達五、六十年之
久之現有巷道，竟認該巷道占用其四人所有之上開土地，而於民國八十七年九月二十
日某時，與丙○○基於犯意之聯絡，在未合法申請准許廢除該現有巷道並取得建築執
照之情況下，共同以混凝土舖地並在其上架設鐵架，繫上鐵網之方式，建築一長七十
公尺、寬二‧二公尺之圍籬障礙物，並在其上堆置磚塊、廢土等廢棄物，致該系爭巷
道僅剩寬有一‧七五公尺可通行，而佔用該巷道面積達○‧○一五四公頃，而壅塞陸
路，致生往來之危險等情。因而維持第一審論處上訴人等共同壅塞陸路，致生往來之
危險（丙○○累犯）罪刑之判決，駁回上訴人等在第二審之上訴，並諭知丁○、戊○
、乙○○、甲○○均緩刑四年，固非無見。
惟查：(一)、審理事實之法院對於被告有利及不利之證據，應一律注意，詳為調查，綜
合全案證據資料，本於經驗法則以定其取捨，並將取捨證據及得心證之理由於判決內
詳為說明。故證據雖已調查，如尚有其他部分並未調查，仍難遽為被告有利或不利之
認定；如有應調查之證據未予調查，率行判決，其判決當然為違背法令。又刑法第一
百八十五條第一項壅塞陸路之公共危險罪之構成，須行為人有壅塞之行為以遮斷公眾
往來之設備者而言。原判決事實認定上訴人等將前述寬三‧九五公尺之既成巷道，以
混凝土舖地並在其上架設鐵架，繫上鐵網之方式，建築一長七十公尺、寬二‧二公尺
之圍籬障礙物，並在其上堆置磚塊、廢土等廢棄物，致該系爭巷道僅剩寬一‧七五公
尺可通行等情，如果無訛，該巷道如尚可通行，能否謂已壅塞而阻絕通行，殊有可疑
。又上訴人等於原審提出其所謂新舖供自訴人等通行之道路相片，辯稱上訴人等主觀
上認為伊等於分割同地段一三一之一及一三一之二地號等共有土地時，已經同意並分
割出同地段一三一之八地號土地，新築通道供自訴人等所有之同地段一三九、一三八
之一、一三八之二、一三八之十二、一三八之十三、一三八之十四等地號土地使用人
通行出入之用，系爭原供通行屬上訴人等所有之土地理應收回，又已以存證信函通知
自訴人等改道通行，上訴人等主觀上並無壅塞道路之故意，不得以公共危險罪相繩等
語（原審卷第八十三頁正面）。實情如何？與上訴人等是否成立前開罪名之判斷至有
關係，原審未予釐清論述明白，遽為上訴人等不利之認定，其審理猶有未盡。(二)、證
據雖已調查，而其內容尚未完全明瞭者，即與未經調查無異，如遽行判決，仍屬應於
審判期日調查之證據未予調查。原判決理由一之(二)說明採台灣電力公司雲林營業處八
十八年三月十七日雲區維線發字第八八○三○九四二號函謂：系爭巷道上之一二七號
電桿係於四十六年一月間架設，一二八號電桿是二十四年十二月間由上訴人丁○聲請
架設等語，為上訴人等不利認定之論據之一。惟上訴人丁○係十五年生，於二十四年
間年僅九歲，謂當時係由其聲請架設電桿，顯然與一般經驗法則相違背，實情如何？
原審未予究明，即採為上訴人等不利論據之一，尚嫌速斷。(三)、科刑之判決書，對於
犯罪事實必須詳加認定，然後於理由內敘明其認定犯罪事實所憑之證據，及其認定之
理由，方足以資論罪科刑，其所載事實理由與其所宣告之主文，尤必相互一致，否則
即難謂無理由矛盾之違法。原判決主文第二項對丁○、戊○、乙○○、甲○○，宣告
緩刑肆年，核與理由四謂認對該四人所宣告之刑以暫不執行為適當，各諭知緩刑三年
之說明不盡一致，亦有可議。上訴人等上訴意旨指摘原判決不當，尚非全無理由，應
認有撤銷發回更審之原因。至原判決說明不另為無罪之諭知部分，基於審判不可分之
原則，併予發回。
據上論結，應依刑事訴訟法第三百九十七條、第四百零一條，判決如主文。
中      華      民      國     九十     年     十一     月    二十九    日
                              最高法院刑事第四庭
                                  審判長法官  董  明  霈
                                        法官  丁  錦  清
                                        法官  林  茂  雄
                                        法官  王  居  財
                                        法官  張  祺  祥
      右正本證明與原本無異
                                              書  記  官
中      華      民      國     九十     年     十二     月      四      日


司法院資訊處製作；財團法人民間司法改革基金會備份。
